臺灣板橋地方法院刑事裁定　　　　　　94年度交聲字第1049號
原處分機關　交通部公路總局臺北區監理所
異　議　人
即受處分人　甲○○
上列受處分人因違反道路交通管理處罰條例案件，對於交通部公
路總局臺北區監理所於94年5 月13日所為之處分不服（原處分案
號：北監自裁字裁40-CG0000000號），聲明異議，本院裁定如下
：
    主  文
異議駁回。
    理  由
一、按受處分人，不服第8 條主管機關所為之處罰，得於接到裁
    決書之翌日起20日內，向管轄地方法院聲明異議；又聲明異
    議，應以司法狀紙，敘述異議之理由，提出於原處分機關為
    之，原處分機關應於接受異議書狀後5 日內，將該案卷宗及
    有關證物，送交該管地方法院或其分院交通法庭，道路交通
    管理處罰條例第87條第1 項、道路交通案件處理辦法第13條
    分別定有明文。經核本件原處分機關處罰之裁決書係於民國
    94年5 月17日送達受處分人甲○○，而異議人於94年6 月6
    日即已提出陳述書，向原處分機關敘述理由申明不服，是受
    處分人實質上顯已於上開法定期間內聲明異議，並未逾聲明
    異議之法定期限，茲合先敘明。
二、原處分意旨以：異議人甲○○於民國90年4 月29日20時34分
    許，行經台北縣淡水淡金公路賢孝國中前，因「一、汽車行
    車超速20公里以上者（移）。二、車輛所有人之處罰，應歸
    責租車人」之違規，為警附採證照片逕行舉發，爰依道路交
    通管理處罰條例第40條第1 項、第85條第1 項之規定，處罰
    鍰新臺幣（下同）2400元，並依同條例第63條第1 項第1 款
    ，記違規點數1 點。
三、異議意旨略以：(一)90年4 月29日違規罰單竟遲至94年5 月30
    日才收到交通部公路總局台北區監理所裁決書，該裁決應屬
    無效。(二)本車於91年10月已過戶他人，監理所規定汽車過戶
    需繳清所有違規及稅款，汽車才能過戶，90年的違規單監理
    所未盡清查及告知的責任，監理所之疏失應自行負責。(三)在
    90年至91年5 月間，伊都有繳清違規單，且本件伊並未收受
    任何紅單、或照片，爰依法聲明異議，請求撤銷原處分云云
    。
四、按汽車駕駛人，行車速度，超過規定之最高時速，處1200元
    以上2400元以下罰鍰；本條例關於車輛所有人之處罰，如應
    歸責於使用人，亦適之；汽車駕駛人違反本條例第40條第1
    項者，除依原條款處罰鍰外，並予記違規點數1 點，道路交
    通管理處罰條例第40條第1 項、第85條第1 項及第63條第1
    項第1 款分別定有明文。又逕行舉發違反道路交通管理事件
    ，經汽車所有人依通知單之應到案日期前到案，並告知違規
    駕駛人姓名、身分證統一編號及住址者，處罰機關應即另行
    通知違規駕駛人到案依法處理；逾應到案日期，處罰機關應
    依本條例第85條第3 項規定處罰該汽車所有人，違反道路交
    通管理事件統一裁罰基準及處理細則第24條亦定有明文。又
    處理違反道路交通管理事件，有關文書送達之程序，依行政
    程序法之規定；送達，有不能：（一）向應受送達人之住居
    所、事務所、營業所或就業處所為之，（二）如不獲會晤應
    受送達人時，得將文書付與有辨別事理能力之同居人、受僱
    人或應送達處所之接收郵件人員之情形者，得將文書寄存送
    達地之地方自治或警察機關，並作送達通知書2 份，1 份黏
    貼於應受送達人住居所、事務所、營業所或其就業處所門首
    ，另1 份交由鄰居轉交或置於該送達處所信箱或其他適當位
    置，以為送達。前項情形，由郵政機關為送達者，得將文書
    寄存於送達地之郵政機關。寄存機關自收受寄存文書之日起
    ，應保存3 個月，違反道路交通管理事件統一裁罰基準及處
    理細則第5 條、行政程序法第74條分別定有明文。
五、經查：
（一）異議人甲○○駕駛車牌號碼為3B-2990 號之自用小客車，
      於90年4 月29日20時34分許，行經台北縣淡水淡金公路賢
      孝國中前，因「汽車速限40公里，經科學儀單測照時速63
      公里，超速23公里，滿20公里以上」之違規，經測速機器
      採證後，經台北縣政府警察局交通隊依採證照片逕行舉發
      ，此有台北縣政府警察局90年5 月28日舉發通知單（北縣
      警交字第CG0000000 號）、採證照片、交通公路總局台北
      區監理所94年5 月13日裁決書（北監自裁字裁40-CG00000
      00號）各1 紙附卷可稽。而異議人即受處分人對於前開違
      規行為亦不爭執，是本件上開自用小客車超速之違規行為
      既經科學儀器取得證據而逕行舉發，其逕行舉發並無不當
      。
（二）異議人雖以伊未收受舉發通知單及採證照片置辯，請求撤
      銷原處分云云。然查：本件車牌號碼3B-2990 號自用小客
      車，車籍地登記為「臺北縣中和市○○街27號」之事實，
      有汽車新領牌照登記書、附條件買賣契約書、動產擔保附
      條件買賣設定登記申請書各1 紙在卷可稽。原舉發機關即
      台北縣政府警察局交通隊即交由郵政機關將舉發違反道路
      交通管理事件通知單送達至上址，惟因送達時受處分人因
      受處分人「遷移不明（並註明已搬）」而遭退回，原舉發
      機關即依違反道路交通管理事件統一裁罰基準及處理細則
      第5 條準用行政程序法第74條之規定，將該舉發通知單辦
      理寄存送達於車主戶籍地「台北縣中和市○○路421 巷1
      弄3 號」（核與異議人所提出聲明異議狀中所載住址相符
      ），並寄存於中和郵局102 ，此有寄存送達書（其註明寄
      存送達貼條號碼：372192號、寄存送達投郵日：92年12月
      22日、寄存送達應到案日：93年1 月6 日）、交通部公路
      總局臺北區監理所94年6 月20日北監自字第0946020027號
      函各1 紙附卷可稽。揆諸前開說明，上開寄存送達程序，
      依法並無不合，是本件舉發違反道路交通管理事件通知單
      已合法送達於異議人即受處分人，發生送達之效力。
（三）又異議人爭執過戶時監理所未盡清查及告知責任。然查：
      本件異議人於90年3 月20日向友邦資融股份有限公司（下
      稱友邦公司）以分期付款附條件方式購買3B-2990 號自小
      客車1 部，並辦理動產擔保設定，該車輛因未履行合約，
      業經台灣士林地方法院於91年12月26日以91執簡字第2275
      0 號強制執行案，將該車解除原車主甲○○占有，點交返
      還友邦公司。經友邦公司查出原車主於車輛占有期間有違
      規罰鍰未繳，其違規日係於法院點交日前，友邦公司於91
      年12月25日向台北區監理所申請將車輛點交日前之違規罰
      鍰移轉於原車主負擔。此有附條件買賣契約書、動產擔保
      附條件買賣設定登記申請書、友邦公司申請書、臺灣士林
      地方法院91年12月26日士院儀執簡字第22750 號函、交通
      部公路總局台北區監理所92年1 月10日00-000-0-00007號
      函各1 紙附卷可按。揆諸上開規定，友邦公司已指明點交
      日前之駕駛人，是於士林地方法院將3B-2990 號自小客車
      點交前於友邦公司前之違規罰單，自應歸由原車主即異議
      人甲○○承受無疑。且查該車於92年1 月20日辦理過戶登
      記時，僅就該車車號項下所屬違規予以結清，與異議人駕
      駛證號項下之違規無涉，異議人此部分爭執，容有誤會，
      附此敘明。
（四）異議人另辯稱：90年的違規行為，遲於94年5 月30日才收
      到裁決書云云。按異議人行為時，違反道路交通管理事件
      統一裁罰基準及處理細則第44條第1 項規定「違反道路交
      通管理事件行為人，未依規定自動繳納罰鍰，或未依規定
      到案聽候裁決，處罰機關應於舉發違反道路交通管理事件
      通知單送達2 個月內依基準表逕行裁決之」；又依道路交
      通管理處罰條例第9 條第1 項規定：本條例所定罰鍰之處
      罰，行為人接獲違反道路交通管理事件通知單後，於15
      日內得不經裁決，逕依第92條第3 項之罰鍰基準規定，向
      指定之處所繳納結案；不服舉發事實者，應於15日內，向
      處罰機關陳述意見；其不依通知所定期限前往指定處所聽
      候裁決，且未依規定期限繳納罰鍰結案或向處罰機關陳述
      意見者，處罰機關得逕行裁決之。此係為免受處分人拒不
      到案接受裁決，賦予裁決機關對之得為逕行裁決之機制，
      以達行政目的。再按，道路交通管理處罰條例第90條原規
      定「違反本條例之行為，自行為成立之日起；行為有連續
      或繼續之狀態者，自行為終了之日起，逾3 個月不得舉發
      。」，同條第2 項並規定﹕「前項案件自確定之日起逾3
      年未執行者，免予執行」，嗣於90年1 月17日修正時刪除
      原第2 項有關「執行」時效之規定，僅就「舉發」之時效
      加以3 個月之限制，考其目的在避免法律關係遲不確定致
      生法秩序不安定之結果，並同時保障人民權益。至於依道
      路交通管理處罰條例第92條之授權所訂定之「違反道路交
      通管理事件統一裁罰標準及處理細則」，係為利公路主管
      機關及警察機關於處理違反道路交通管理事件能有一統一
      之程序及裁罰標準而訂定之行政規則；準此，該細則第44
      條第1 項有關處罰機關應於2 個月內依標準表逕行裁決之
      規定，僅在促使各處罰機關儘速處理，以免形成積案，無
      法達成交通管理之目的。亦即該細則第44條第1 項之規定
      ，應係裁決機關內部控管執行依據之訓示規定，若有遲誤
      ，不生不得裁決之失權效果。原舉發單位於90年4 月29日
      依採證相片查獲，於90年5 月28日即予「舉發」，是上開
      「舉發日」在異議人違規3 個月內，依前揭說明，其舉發
      及嗣後之裁決均為合法有效。是異議人所辯4 年後才收到
      裁決書通知云云，亦不足以為免罰之理由。
（五）第查，本件舉發通知單原應到案日期為90年7 月3 日，嗣
      經寄存送達後之指定應到案日期為93年1 月6 日，有上開
      舉發通知單影本附卷可稽，然異議人未於期限內到案，有
      上開寄存送達書1 紙附卷可稽，原處分機關始於94年5 月
      13日依違反道路交通管理事件統一裁罰基準及處理細則第
      44條第1 項及違反道路交通管理事件統一裁罰基準表之規
      定，依其違規情節及到案情形（因未到案而逕行裁處）裁
      處法定最高罰鍰2400元，並記違規點數1 點，於法並無不
      合之處。綜上，本件異議無理由，應予駁回。
據上論斷，應依道路交通管理處罰條例第87條第2 項，道路交通
案件處理辦法第19條，裁定如主文。
中    華    民    國    94    年    8    月    30    日
                  交通法庭           法  官  吳幸娥
上正本證明與原本無異。
如不服本裁定，應於送達後5日內，向本院提出抗告狀。
                                     書記官  洪惠玲
中    華    民    國    94    年    8    月    30    日
